【裁判字號】    90,上訴,3239
【裁判日期】    901231
【裁判案由】    違反著作權法
【裁判全文】
臺灣高等法院刑事判決                            九十年度上訴字第三二三九號
    上  訴  人  臺灣臺北地方法院檢察署檢察官
    被      告  乙○○
    選任辯護人  林秉欣
右上訴人因被告違反著作權法案件，不服臺灣臺北地方法院九十年度訴字第七五四號
，中華民國九十年八月二十八日第一審判決（起訴案號：臺灣臺北地方法院檢察署九
十年度偵字第九三八七號）提起上訴，本院判決如左：
    主  文
原判決撤銷。
乙○○意圖銷售而擅自以重製之方法侵害他人之著作財產權為常業，處有期徒刑壹年
月，緩刑肆年。扣案之盜版軟體光碟片拾片均沒收。
    事  實
一、乙○○係設於臺北縣新店市○○路一二七號二樓之波派資訊公司（下稱波派公司
    ）之負責人，係以買賣維修電腦及週邊設備、買賣電腦軟體為業，明知「MICROS
    OFT WINDOWS 95」、「MICROSOFT WINDOWS 98」、「MICROSOFT OFFICE  97（含
    Word、Excel、Access、Powerpoint及Outlook）」、「MICROSOFT OFFICE 2000
    Professional（含Word、Excel、Access、Powerpoint及Outlook）」、「MICRO
    SOFT WINDOWS 2000 Professional」、「MS-DOS 6.22」、「Windows Me」、「
    Windows NT 4.0」、「Windows NT Workstation」、「SQL Sever 7.0」、「 Vi
    sual Basic 6.0」、「Visual Studio 6.0」、「FrontPage 2000」 等電腦程式
    為丙○○○公司（Microsoft Corp.）享有著作權之電腦程式著作， 未經著作權
    人同意或授權，不得擅自重製或意圖營利而交付。竟基於常業之犯意，意圖銷售
    ，自民國八十七年一月間起至九十年四月十三日止，先後多次未經前開著作權人
    之同意或授權，在上址擅自將上開著作重製於波派公司所有之營業用電腦五部，
    於銷售或維修電腦硬體設備時，並應客戶之要求，將前開著作灌錄於電腦硬碟中
    ，侵害微軟公司享有著作權之電腦程式著作，且明知前揭意圖銷售擅自重製上開
    著作之電腦硬體設備為侵害他人著作權之物，竟將之交付予不特定之客戶以牟利
    ，並以之為常業。嗣經微軟公司於八十九年十一月六日、同年月二十七日派員至
    波派公司購得兩部組裝電腦，於同年月八日、同年月三十日取得電腦後發覺上情
    ，於九十年四月三日委請丁○○律師向臺北縣警察局提出告訴，於同年月十三日
    下午一時三十分許，由臺灣臺北地方法院檢察署檢察官簽發搜索票令臺北縣警察
    局新店分局在上址搜索查獲，並當場檢驗波派公司所有之電腦五部，且扣得被告
    所有供重製用之盜版軟體光碟片三十三片，及波派公司所有之電腦維修單一百零
    五張、電腦軟體記錄表五張。
二、案經丙○○○公司訴由臺北縣警察局新店分局報請臺灣臺北地方法院檢察署檢察
    官偵查起訴。
    理  由
一、訊據被告乙○○對於擔任波派公司之負責人、應客戶之要求而附贈灌錄盜版軟體
    等情不諱，惟有違反著作權法之犯行，辯稱：告訴人之代表人載為甲○○○○ E.Sako
    ，其委任狀所示該員係助理秘書，其是否有權提起本件訴訟，誠屬可疑；波派公
    司主要賣電腦零件，當客戶使用電腦有瑕疵無法啟動時．伊才幫其加裝零件，無
    意圖銷售而擅自重製他人著作犯行。電腦維修單部分，僅針對硬體維修而收取費
    用，未幫客戶灌錄軟體，伊並未複製去賣，不能依維修單就說伊是常業犯。且現
    公司已結束營業云云。
二、 經查：
（一）甲○○○○ E.Sako係告訴人丙○○○公司之助理秘書長，有告訴人提出授權訴訟之
      證明書附卷可稽，而本件告訴是否合法代理，因告訴人係美國公司法人，依其
      應適用之準據法即美國之本國公司法定之，依美國華盛頓州法律，其公司之董
      事得同時委任一人或數人簽署代表公司提起訴訟，業據告訴人提出美國華盛頓
      州之相關規定影本附卷可稽，則 甲○○○○ E. Sako有合法告訴之權，被告辯稱：
      甲○○○○ E.Sako  為代表人，非合法之告訴，即非可採。況被告所為構成常業犯
      （詳如後述），依著作權法第一百條但書規定，並非告訴乃論，亦不因其有無
      合法告訴而受影響，合予敘明。
（二）右揭事實，迭據告訴人丙○○○公司之代理人丁○○律師指訴甚詳，並有著作
      權登記證明暨宣示證書、被告之名片、客戶訂（交）貨單、送貨單、統一發票
      、電腦內載軟體螢幕列印資料、波派公司登記資料在卷（見臺北縣警察局新店
      分局刑事偵查卷宗（下稱偵查卷第一冊）第二十一至六十六頁）及盜版軟體光
      碟片三十三片扣案可稽，且如附表一所示之維修單上均有「灌」、「重灌」、
      「重新Install」、「ReInstall」、「Install」、「重新安裝」、「 完整安
      裝」、「set」、「Setup」、「已裝」、「原始安裝」、「重作」等文字，再
      偵查卷第一冊第一一五頁之維修單之送修日期為八十七年一月二十四日，又查
      獲當天置於波派公司之五部電腦，其內均載有告訴人享有著作權之上開電腦程
      式，而其電腦程式之序號均屬相同，此有電腦軟體紀錄表、搜索軟體紀錄表、
      搜索軟體比較表在卷可按（見偵查卷第一冊第七十一至七十五頁，九十年度偵
      字第九三八七號偵查卷（下稱偵查卷第二冊）第十八至十九頁，原審卷第四十
      二頁），足見被告確實自八十七年一月間起擅自重製告訴人享有著作權之電腦
      程式著作。至於如附表二所示之維修單，經核閱其內容，其上文字均無從認定
      被告有何擅自重製告訴人電腦程式著作之事實，此部分尚不足作為認定被告犯
      罪證據，附予敘明。
（三）被告雖辯稱：並無營利意圖云云。惟查：被告自承：「我國電腦零售業者普遍
      存在的事實是，不隨機附贈盜版的微軟軟體，幾乎無法生存，˙˙˙被告乙○○˙˙˙僅為便於銷售電腦硬體，免費附贈重製微軟軟體之行為，˙˙˙僅因
      時勢使然，˙˙˙在沉重之生存壓力下，淪為不法重製微軟公司軟體之電腦經
      銷商，˙˙˙」等語（見原審卷第二十五至二十六頁之答辯狀），足徵被告於
      銷售電腦硬體設備時，即應客戶附贈之要求，將告訴人之電腦程式著作灌錄於
      電腦硬碟中，其擅自重製電腦程式著作主要目的係提高客戶之購買意願，其有
      營利之意圖甚明。另偵查卷第一冊第八十九頁之維修單註明「軟體代裝費用五
      百元」等文字，偵查卷第一冊第九十六頁之維修單註明「Win 95重新安裝總金
      額一千元」等文字，偵查卷第一冊第一○一頁之維修單註明「Install Win95
      & OFFICE總金額一千元」等文字，偵查卷第一冊第一三五頁之維修單註明「In
      stall Win 98，OFFICE 97 總金額一千元」等文字，偵查卷第一冊第一三九頁
      之維修單註明「重灌98八百元」等文字，偵查卷第一冊第一四八頁之維修單註
      明「Win 98重灌」等文字，偵查卷第一冊第一五○頁之維修單註明「Install
      Win 98 $800」 等文字，偵查卷第一冊第一五九頁之維修單註明「重灌Win 95
      、OFFICE 97˙˙˙ 總金額八百元」等文字，偵查卷第一冊第一七一頁之維修
      單註明「系統重整一千元。重灌 Win 95、˙˙˙OFFICE 97˙˙˙」等文字，
      益足證明被告確有利用告訴人之電腦程式著作為營利行為。被告否認有意圖銷
      售而重製之行為，顯非可採。被告係波派公司負責人，且係以買賣維修電腦及
      週邊設備、買賣電腦軟體為業，據其供明，竟先後多次未經前開著作權人之同
      意或授權，在上址擅自將前開著作重製於波派公司所有之營業用電腦五部，於
      銷售或維修電腦硬體設備時，並應客戶之要求，將前開著作灌錄於電腦硬碟中
      ，侵害微軟公司享有著作權之電腦程式著作，且明知前揭意圖銷售擅自重製上
      開著作之電腦硬體設備為侵害著作權之物，將之交付予不特定之客戶以牟利，
      顯係以意圖銷售而擅自以重製之方法侵害他人之著作財產權為常業。被告辯以
      其不是常業犯，亦無可採。
（四）綜上所述，被告所辯，乃事後卸責之詞，不足採信。本案事證已明，被告犯行
      洵堪認定。
三、被告未得電腦程式著作之著作財產權人同意或授權，即意圖銷售而擅自以重製之
    方法侵害告訴人之著作財產權而藉此為業（即以犯著作權法第九十一條第二項意
    圖銷售而擅自以重製之方法侵害他人之著作財產權為常業），核其所為，係犯著
    作權法第九十四條之以犯意圖銷售而擅自以重製之方法侵害他人之著作財產權之
    罪為常業罪。至其明知擅自重製為侵害著作權之物，竟仍意圖營利而交付予顧客
    ，即銷售之低度行為，應為意圖銷售而重製之高度行為吸收，不另論罪。公訴人
    認被告係連續犯著作權法第九十一條第二項之罪嫌，其起訴法條尚有未洽，因社
    會基本事實同一，爰予變更。公訴人就被告自八十七年一月間起至八十九年五月
    三十一日止違反著作權法部分，及被告將告訴人之上開電腦程式著作擅自重製於
    波派公司所有之營業用電腦五部暨侵害「Windows Me」、「Windows NT 4.0」、
    「Windows NT Workstation 」、「SQL Sever 7.0」、「Visual Basic 6.0」、
    「Visual Studio 6.0」、「Front Page 2000」等著作權部分，雖未記載於起訴
    書，然該部分事實與起訴之部分有常業犯實質上一罪之關係，為起訴效力所及，
    本院應併予審判。
四、原審據以論罪科刑，固非無見。惟查被告所為係犯著作權法第九十四條之意圖銷
    售而擅自以重製之方法侵害他人之著作財產權為常業罪。原判決認被告係犯著作
    權法第九十一條第二項之意圖銷售而擅自重製他人著作罪及第九十三條第三款、
    第八十七條第二款明知為侵害著作權之物而意圖營利而交付罪之連續犯，二者有
    方法結果之牽連關係，為牽連犯，從一重以意圖銷售擅自重製他人著作罪處斷，
    尚有未洽。檢察官循告訴人丙○○○公司之請求雖非以此為理由，指摘原判決不
    當，惟原判決既有前揭可議之處，自應由本院予以撤銷改判。爰審酌被告犯罪之
    牟利目的、意圖銷售而擅自以重製之方法侵害他人之著作財產權之罪為常業，對
    著作權人所生損害、及被告犯罪後態度等一切情狀，量處如主文第二項所示之刑
    。查被告未曾受有期徒刑以上刑之宣告，有臺灣高等法院檢察署刑案紀錄簡覆表
    在卷可證，其一時失慮，致犯本案之罪，經此刑之宣告及應負民事賠償責任之教
    訓，且已另從事其他工作，應知所警惕，而無再犯之虞，本院因認對被告所處之
    刑以暫不執行為適當，爰併予宣告緩刑四年，以啟自新。扣案之盜版軟體光碟片
    三十三片為被告供犯罪所用之物，且為被告所有，業經被告供陳在卷（見偵查卷
    第一冊第四頁反面之調查筆錄），爰依刑法第三十八條第一項第二款規定宣告沒
    收。至扣案之如附表一所示之維修單、電腦軟體紀錄表五張，雖係供犯罪所用之
    物，惟均屬波派公司所有並非被告所有，業經被告供明在卷（見偵查卷第二冊第
    三頁反面之訊問筆錄）；扣案之如附表二所示之維修單及偵查卷第一冊第一八一
    頁之資料與本案無涉，依法均不得宣告沒收，併此敘明。
據上論斷，應依刑事訴訟法第三百六十九條第一項前段、第三百六十四條、第二百九
十九條第一項前段、第三百條，著作權法第九十四條，刑法第十一條前段、第七十四
條第一款、第三十八條第一項第二款，判決如主文。
本案經檢察官林炳雄到庭執行職務。
中      華      民      國    九十      年     十二     月    三十一    日
                              臺灣高等法院刑事第三庭
                                  審判長法  官  張  連  財
                                        法  官  張  傳  栗
                                        法  官  李  英  勇
右正本證明與原本無異。
如不服本判決應於收受送達後十日內向本院提出上訴書狀，其未敘述上訴之理由者並
得於提起上訴後十日內向本院補提理由書（均須按他造當事人之人數附繕本）。
                                        書記官  倪  淑  芳
中      華      民      國    九十一    年      一      月      二      日
附錄本案論罪科刑法條全文：
著作權法第九十一條第二項
意圖銷售或出租而擅自以重製之方法侵害他人之著作財產權者，處六月以上五年以下
有期徒刑，得併科新臺幣三十萬元以下罰金。
著作權法第九十四條
以犯第九十一條、第九十二條或第九十三條之罪為常業者，處一年以上七年以下有期
徒刑，得併科新臺幣四十五萬元以下罰金。
附表一：
  偵查卷第一冊第七十六、七十八、七十九、八十一、八十三至八十六、八十九至九
  十三、九十五至九十六、九十九至一○二、一○五至一一○、一一三至一二二、一
  二四、一二八至一三一、一三五至一四二、一四四、一四五、一四八、一五○至一
  五二、一五九至一六○、一六五、一六八、一七一至一七五、一七七、一七九至一
  八○頁之維修單。
附表二：
  偵查卷第一冊第七十七、八十、八十二、八十七至八十八、九十四、九十七、九十
  八、一○三、一○四、一一一、一一二、一二三、一二五至一二七、一三二至一三
  四、一四三、一四六、一四七、一四九、一五三至一五八、一六一至一六四、一六
  六、一六七、一六九、一七○、一七六、一七八頁之維修。


司法院資訊處製作；財團法人民間司法改革基金會備份。
